【裁判字號】    95,台上,5843
【裁判日期】    951026
【裁判案由】    違反毒品危害防制條例
【裁判全文】
最高法院刑事判決            九十五年度台上字第五八四三號
上  訴  人  台灣高等法院高雄分院檢察署檢察官
被      告  甲○○
上列上訴人因違反毒品危害防制條例案件，不服台灣高等法院高
雄分院中華民國九十五年七月三十一日第二審更審判決（九十五
年度重上更(三)字第三八號，起訴案號：台灣高雄地方法院檢察署
八十八年度偵字第一五二八五號），提起上訴，本院判決如下：
    主  文
上訴駁回。
    理  由
按刑事訴訟法第三百七十七條規定，上訴於第三審法院，非以判
決違背法令為理由，不得為之。是提起第三審上訴，應以原判決
違背法令為理由，係屬法定要件。如果上訴理由狀並未依據卷內
訴訟資料，具體指摘原判決不適用何種法則或如何適用不當，或
所指摘原判決違法情事，顯與法律規定得為第三審上訴理由之違
法情形，不相適合時，均應認其上訴為違背法律上之程式，予以
駁回。本件檢察官上訴意旨略稱：(一)、證人蘇惠鈴、謝富卿是否
與被告有何嫌隙？何以於警詢及偵查中為不利於被告之陳述？(二)
、證人謝富卿係於民國八十八年五月八日為警持搜索票前往其住
處房間內搜索查獲施用毒品器具而到案，何以其亦稱係以000000
0000呼叫器向被告購買毒品？(三)、依證人蘇惠鈴、謝富卿於警詢
及偵查中之陳述，其二人與被告應非熟識，如何因被告到其二人
住處修理水電而成為朋友？以上疑竇原審未予究明論述，有調查
未盡，及判決理由不備之違誤等語。
惟查：犯罪事實之認定，應憑證據，如未能發現相當證據，或證
據不足以證明被告犯罪時，自不能以推測或擬制之方法，以為裁
判之基礎。又檢察官就被告犯罪事實，應負舉證責任，並指出證
明之方法。因此檢察官對於起訴之犯罪事實，應負提出證據及說
服之實質舉證責任。倘其所提出之證據，不足為被告有罪之積極
證明，或其指出之證明方法，無從說服法院以形成被告有罪之心
證，基於證據裁判主義及無罪推定之原則，自應為被告無罪判決
之諭知。而證據之取捨與證據之證明力如何，均屬事實審法院得
自由裁量、判斷之職權；茍其此項裁量、判斷，並不悖乎通常一
般人日常生活經驗之定則或論理法則，又於判決內論其何以作
此判斷之心證理由者，即不得任意指摘其為違法，而據為提起第
三審上訴之合法理由。原判決以公訴意旨略以：被告甲○○基於
意圖販賣圖利之概括犯意，自八十八年三月上旬某日、同年三月
下旬某日、同年四月中旬某日，連續以0000000000呼叫器聯絡之
方式，在高雄縣橋頭鄉○○路龍泉巷三十五號蘇惠鈴租住處，以
新台幣（下同）一千元之價格，販賣安非他命予蘇惠鈴、謝富卿
，而牟取不法利益。因認被告涉犯毒品危害防制條例第四條第二
項之販賣第二級毒品安非他命罪嫌云云。經審理結果認第一審以
被告之犯罪不能證明，而為其無罪之諭知，並無不當，予以維持
，而駁回檢察官在第二審之上訴。已詳就卷內證據調查之結果
，而為綜合判斷、取捨，認被告之犯罪尚屬不能證明之心證理由
，所為論斷按諸通常經驗，並非一般事理之所無，難認有違背經
驗法則、論理法則，調查未盡或其他違背法令之情形，自不容任
意指為違法。原判決已明證人蘇惠鈴、謝富卿所述有無向上訴
人購買第二級毒品安非他命，或購買之次數等情節，前後陳述不
一，彼此歧異，難以採信，參以警方持搜索票至上訴人住處搜索
結果，亦未查獲任何與毒品有關之物。至於證人所述之00000000
00呼叫器雖係上訴人所使用，惟證人蘇惠鈴陳稱：「被告是水電
工，因他到我家修理水電而成為朋友」等語，且被告亦一再供稱
與證人蘇惠鈴及謝富卿認識，則證人蘇惠鈴、謝富卿既與被告熟
識而知道被告之呼叫器號碼，要屬人情之常，尚難據此認證人蘇
惠鈴、謝富卿之前所稱曾向被告買過第二級毒品安非他命之陳述
與事實相符。復查無其他積極證據足資證明被告有販賣第二級毒
品之犯行，因認被告被訴販賣第二級毒品安非他命之犯罪不能證
明之心證理由。該論斷核無悖於一般情理或論理法則，難認有判
決理由不備或調查未盡之情形，檢察官上訴意旨，並未指出有何
具體足資證明被告犯罪之積極證據，原審未依法調查審酌，或就
原審調查證據及對於證據證明力之判斷等職權之適法行使，並原
判決已明白論斷之事項，或就與判決結果無影響之事項，徒憑己
見，仍執陳詞，重為單純事實之質疑，任意指摘原審調查未盡，
並有判決理由不備之違法，核與法律規定得為第三審上訴理由之
違法情形，不相適合，應認其上訴違背法律上之程式，予以駁回
。
據上論結，應依刑事訴訟法第三百九十五條前段，判決如主文。
中    華    民    國  九十五  年    十    月  二十六  日
                      最高法院刑事第九庭
                          審判長法官  陳  正  庸
                                法官  賴  忠  星
                                法官  王  居  財
                                法官  林  開  任
                                法官  林  立  華
      本件正本證明與原本無異
                                      書  記  官
中    華    民    國  九十五  年   十一   月    一    日
                                                      Ｋ


司法院資訊處製作；財團法人民間司法改革基金會備份。
